臺灣桃園地方法院刑事判決　　　　　　 96年度簡上字第191號
上　訴　人　乙○○
即　被　告
選任辯護人　簡維能律師
上列上訴人即被告因傷害案件，不服本院刑事庭中華民國96年 1
月31日95年度桃簡字第2110號第一審刑事簡易判決（聲請簡易判
決處刑案號：臺灣桃園地方法院檢察署95年度偵字第7558號）提
起上訴，本院管轄之第二審合議庭判決如下：
    主      文
原判決撤銷。
乙○○傷害人之身體，處拘役伍拾玖日，如易科罰金，以銀元參
佰元即新臺幣玖佰元折算壹日，減為拘役貳拾玖日，如易科罰金
，以銀元參佰元即新臺幣玖佰元折算壹日。
    事      實
一、乙○○於民國94年8 月7 日上午7 時30分許，在桃園縣中壢
    市○○路368號14樓之3之租屋處內，因細故與甲○○發生爭
    執，竟基於傷害之犯意，出手拉扯甲○○的手部，復將之推
    倒在沙發上，並以徒手方式毆打甲○○臉部 1拳，致甲○○
    受有臉部下頷骨骨折之傷害。
二、案經甲○○訴由桃園縣政府警察局中壢分局報請臺灣桃園地
    方法院檢察署檢察官偵查後，聲請以簡易判決處刑。
    理      由
一、按被告以外之人於審判外之言詞或書面陳述，除法律有規定
    者外，不得作為證據；被告以外之人於偵查中向檢察官所為
    之陳述，除顯有不可信之情況者外，得為證據；被告以外之
    人於審判外之陳述，雖不符前4 條之規定，而經當事人於審
    判程序同意作為證據，法院審酌該言詞陳述或書面陳述作成
    時之情況，認為適當者，亦得為證據；當事人、代理人或辯
    護人於法院調查證據時，知有第159 條第1 項不得為證據之
    情形，而未於言詞辯論終結前聲明異議者，視為有前項之同
    意。刑事訴訟法第159 條第1 項、第159 條之1 第2 項、第
    159 條之5 就此分別定有明文。經查：
（一）證人即告訴人甲○○、證人楊莉娟於偵查中向檢察官所為
      之陳述，屬被告以外之人於審判外所為之陳述，為傳聞證
      據，惟現階段刑事訴訟法規定檢察官代表國家偵查犯罪、
      實施公訴，依法其有訊問被告、證人及鑑定人之權，證人
      、鑑定人且須具結，而實務運作時，檢察官偵查中向被告
      以外之人所取得之陳述，原則上均能遵守法律規定，不致
      違法取供，其可信度極高，是以，刑事訴訟法於92年2 月
      6 日修正時，即為兼顧理論與實務，以該法第159 條之 1
      第2 項規定，除顯有不可信之情況者外，得為證據（參考
      刑事訴訟法第159 條之1 立法理由）。審酌上開證人於偵
      查中所為之證述，並非違法取得，且無顯有不可信之情形
      ，本院即應認上開證人於偵查中向檢察官所為之證述，可
      作為本案證據。
（二）另檢察官、被告及辯護人於本院審理中，就卷附天晟醫院
      、三軍總醫院、長庚紀念醫院林口分院函暨所附病歷資料
      各1 份、告訴人診斷證明書1 紙、告訴人傳送予被告之簡
      訊內容資料1 份及長庚紀念醫院基隆分院96年6 月28日長
      庚院基字第0613號函等證據之證據能力，均表示不爭執，
      迄本院言詞辯論終結前未就上開證據之證據能力聲明異議
      ，且本院審酌上開證據並非公務員違法取得，亦無證據力
      明顯過低之情形，復經本院於審判期日就上開證據進行調
      查、辯論，依法自有證據能力，均得作為本案證據。
二、訊據被告乙○○固坦承於上開時、地，曾與告訴人甲○○發
    生口角，並有出手拉扯告訴人，及將告訴人推倒於沙發上等
    情，惟矢口否認有何傷害犯行，辯稱：伊並未毆打告訴人，
    告訴人所受之傷害可能是案發當日在PUB 或回家途中所致；
    亦可能係因告訴人患有重度憂鬱症，並有多次自殘的行為，
    且當日又喝醉酒，自己在浴室內大吵大鬧後，因不明原因所
    造成，而隔日早上告訴人才告訴伊說下巴痛，伊還有帶告訴
    人去看醫生云云；其辯護人復質以：告訴人患有重度憂鬱症
    ，其證述內容前後並不一致，且告訴人案發後仍不斷傳送簡
    訊給被告要求復合，然未曾提及被告有何傷害告訴人之情事
    ，而告訴人於告訴期間即將屆滿之際始提出告訴，其動機不
    免令人質疑，足認告訴人之指述並不實在云云。然查：
（一）上開犯罪事實，業據告訴人甲○○於檢察官訊問、原審審
      理時指述綦詳在卷，而佐以證人楊莉娟於95年5 月25日檢
      察官訊問時結證稱：「甲○○是去年我在PUB 上班所認識
      的同事，我於93年8 月到94年12月間到該PUB 任職，告訴
      人於94年7 月間到該PUB 任職，後於94年8 月初離職。就
      是在94年8 月初，詳細時間不記得，有1 天早上甲○○傳
      簡訊給我，說她受傷不能來上班，說是被被告打，從那 1
      天開始她就沒做了。簡訊的內容大概是：小娟，今天我可
      能不能來上班，因為我的臉頰被打到。另外一通的簡訊內
      容是：我與我男朋友吵架，被他打了1 拳。」等語（見95
      年度偵字第7558號偵卷第39頁至第40頁），已可認告訴人
      之指述應屬非虛，此外，復有天晟醫院函暨所附告訴人病
      歷資料1 份（見前揭偵卷第54至57頁）、長庚紀念醫院診
      斷證明書1 紙（前揭偵卷第11頁）附卷可稽。況觀諸上開
      天晟醫院函暨所附告訴人病歷資料及長庚紀念醫院診斷證
      明書所載，足見告訴人所受之傷勢非輕，且告訴人於94年
      8 月10 日 至長庚紀念醫院林口分院急診時，亦自述該傷
      勢係因3 天前被打所致，有該院96年6 月8 日（九六）長
      庚院法字第0438號函在卷可考（附於本院卷）；復參以被
      告於本院審理時亦自承案發當日其有與告訴人發生爭執，
      並有拉扯告訴人的手，而將告訴人推倒在沙發上等情，益
      徵被告於案發當時確與告訴人發生拉扯，並徒手毆打告訴
      人臉部1 拳致告訴人受有臉部下頷骨骨折之傷害。
（二）被告雖辯稱：伊並未毆打告訴人，告訴人所受之傷害可能
      是當日在 PUB或回家途中所致云云。然查，被告先於警詢
      時稱：「甲○○和我認識時，她晚上在中壢市華納影城附
      近巷子的 PUB上班到早上5至6點，我有印象，那天打電話
      給她，並到店裡去要接他，結果她喝的很醉，不讓我接，
      她自己走路回家，她回到家約早上5至6時左右，我買完早
      餐回家，她已經自己先回到家裡，我回到家就發現，家裡
      東西被甲○○翻的亂七八糟，我回到家裡她還在摔玻璃杯
      ，拿剪刀剪她自己衣服，我制止他，她不要，之後她自己
      在浴室內大吵大鬧，因為她每次酒醉都這樣，我就沒有特
      別注意她，後來她鬧一鬧，就自己在浴室裡睡著了，我將
      房間整理後就到房間睡覺了，我不知道她有受傷，她一直
      睡到隔天起來，才跟我說她下巴很痛，我才陪她去看醫生
      ，共去了 4家醫院就醫，醫生都說她下巴骨頭有裂傷，需
      要矯正，最後我選在林口長庚醫院給她作治療。」等語（
      見前揭偵卷第 5頁），復於偵訊中稱：「甲○○在8月7日
      受傷後，第1時間是到1個牙醫診所，後來診所建議我們去
      大醫院照X光，後來我們到中壢市○○路的1間私人醫院照
      X 光，該醫院說可以用開刀或矯正的方式治療，開刀比較
      快，矯正比較慢，後來我們決定要開刀，但該醫院醫生說
      沒有開刀的醫生，所以建議我們到署立桃園醫院，但署立
      桃園醫院也說沒有開刀的醫生，後來就建議我們到長庚，
      最後是在長庚開刀。」等語（見前揭偵卷第40頁），足見
      被告於94年8月7日上午5時至6時許，見到告訴人時並未發
      現告訴人受有該傷害，且依常理而言，告訴人受有如此嚴
      重之傷害，豈有不通知當時仍為其男友之被告之理，是被
      告辯解告訴人所受之傷害可能是當日在 PUB或回家途中所
      致云云，委無可採。
（三）被告雖另以告訴人可能因患有重度憂鬱症，並有多次自殘
      的行為，且當日又喝醉酒，自己在浴室內大吵大鬧，才會
      受傷等語置辯。然查，告訴人患有重度憂鬱症，並有自殘
      之行為，此為告訴人所不否認，並有國防醫學院三軍總醫
      院 96年5月18日集逵字第0960007841號函暨所附告訴人病
      歷資料 1份在卷可考（附於本院卷），堪認告訴人確罹患
      重度憂鬱症並有自殘之行為。惟上開三軍總醫院精神科之
      病歷資料亦僅記載告訴人有「self-injury(sl ash arms)
      」【意為自殘（割腕）】、「打東西」、「燙煙疤」等情
      狀而已，尚無提及告訴人有何撞擊致骨折之情事或其他因
      撞擊而就醫之紀錄，再者，告訴人既係一女子，身體、手
      部力氣應屬有限，實難想像告訴人得以手揮擊下巴自殘、
      或以下巴撞擊他物之方式自殘，而致己造成上開傷害之結
      果，是認被告辯稱告訴人所受之傷害係因告訴人患有重度
      憂鬱症，而有自殘行為所致云云，要難採信。又被告另辯
      稱：告訴人所受之傷勢亦可能係當日酒醉返家後在浴室內
      大吵大鬧所致云云，然參以被告及告訴人均稱當日早晨告
      訴人下班後，係自己步行返回桃園縣中壢市○○路368 號
      14樓之3 之租屋處一情，可見告訴人縱如被告所稱當日確
      有飲酒，當仍保持一定之清醒程度，而不致有酒後失衡誤
      傷自己之情形，況告訴人所受之傷勢尚非輕微，自應感覺
      相當疼痛，如確因告訴人自己於浴室內大吵大鬧不小心所
      致，衡諸常情，自會立即呼叫在外之被告入內協助，斷無
      放任自身疼痛而於隔日上午才告知被告之理，是被告辯稱
      告訴人所受之傷勢係告訴人因酒醉於浴室內大吵大鬧所致
      云云，亦無法遽採。
（四）辯護人雖質以告訴人患有重度憂鬱症，其證述內容前後並
      不一致，且告訴人案發後仍不斷傳送簡訊給被告要求復合
      ，而簡訊中亦未曾提及上訴人有何傷害告訴人之情事，且
      告訴人於告訴期間即將屆滿之際始提出告訴，其動機不免
      令人質疑云云。惟告訴人、證人之陳述有部分前後不符，
      或相互間有所歧異時，究竟何者為可採，法院仍得本其自
      由心證予以斟酌，非謂一有不符或矛盾，即應認其全部均
      為不可採信；尤其關於行為動機、手段及結果等之細節方
      面，告訴人之指陳，難免故予誇大，證人之證言，有時亦
      有予渲染之可能；然其基本事實之陳述，若果與真實性無
      礙時，則仍非不得予以採信，此有最高法院74年臺上字第
      1599號判例意旨可資參照。經本院審酌告訴人於警詢、偵
      訊或原審審理時之陳述，認其關於本案糾紛之起因、雙方
      爭執之時間、地點、毆打經過等基本事實之陳述均相符合
      ，則尚不得就案發當日上午，其究竟有無喝酒、其有無發
      送簡訊給被告等方面之陳述，或有出入，即認其陳述不得
      採為證據，或認其陳述即屬虛偽不實。
（五）末查，被告提出之簡訊內容均為案發後告訴人傳送予被告
      ，為告訴人所不爭執，並有簡訊內容 1份在卷可參，惟該
      簡訊內容既為案發後始存在，顯已與本案之待證事實並無
      直接之關連性，且告訴人亦於原審證稱：伊係為了回復這
      一段感情，才會傳簡訊給被告，因此根本不會去提傷害的
      事情等語（原審卷第19頁），是以尚難僅以告訴人上揭簡
      訊內容據以為有利被告之認定；又按告訴乃論之罪，其告
      訴應自得為告訴之人知悉犯人之時起，於6 個月內為之，
      刑事訴訟法第237 條第1 項定有明文，因此告訴權人僅需
      於告訴期間屆滿前，而在任何時點提起告訴均為適法，斷
      無因行使時點之差異致有不同之法律評價，況告訴人於案
      發後是否宥恕或提起告訴，本有諸多考量，要不得因此逕
      質疑告訴人之動機；又案發當日，告訴人與被告仍為男女
      朋友關係，此由告訴人當日受傷後，被告仍陪同告訴人就
      醫開刀，被告並曾於警詢時供稱兩人係於94年9 月間因個
      性不合分手，並與告訴人所稱大致相符，從而，告訴人當
      時應無以此方式捏造證據，以圖日後誣陷被告之理，故而
      無法僅因告訴人提起告訴時點距離案發時間之遠近即可動
      搖本院對上開告訴人指述內容之憑信性，職是，辯護人上
      開辯解亦委無足取。
（六）綜上所述，本案事證明確，被告上揭犯行，洵堪認定，應
      予依法論科。
三、被告行為後，刑法業於94年2月2日修正公布，95年7月1日起
    施行，其中第56條關於連續犯之規定已刪除，並修正第 2條
    、第28條、第33條、第38條、第41條、第42條、第55條及第
    74條等規定。按行為後法律有變更者，適用行為時之法律，
    但行為後之法律有利於行為人者，適用最有利於行為人之法
    律，修正後刑法第2條第1項定有明文。此條規定係規範行為
    後法律變更所生新舊法律比較適用之準據法，本身尚無新舊
    法比較之問題，於新法施行後，應一律適用新法第2條第1項
    之規定，為「從舊從輕」之比較，先予敘明。茲就本案涉及
    法律變更之部分，比較如下：
（一）罰金刑之計算單位及處罰部分：修正前刑法第33條第5 款
      規定「罰金：1 元以上。」，再依罰金罰鍰提高標準條例
      第1 條提高10倍為銀元10元即新臺幣30元以上；修正後刑
      法第33條第5 款規定「罰金：新臺幣1,000 元以上，以百
      元計算之。」。另 95年6 月14日修正公布刑法施行法第1
      條之1 規定：「中華民國94年1 月7 日刑法修正施行後，
      刑法分則編所定罰金之貨幣單位為新臺幣。94年1 月7 日
      刑法修正時，刑法分則編未修正之條文定有罰金者，自94
      年1 月7 日刑法修正施行後，就其所定數額提高為30倍。
      但72年6 月26日至94年1 月7 日新增或修正之條文，就其
      所定數額提高為3 倍。」現行刑法中，有關於罰金刑之計
      算單位及處罰之規定已有修正，自屬法律變更。
（二）易科罰金之折算標準部分：修正前刑法第41條第1 項前段
      規定：「犯最重本刑為5 年以下有期徒刑以下之刑之罪，
      而受6 個月以下有期徒刑或拘役之宣告，因身體、教育、
      職業、家庭之關係或其他正當事由，執行顯有困難者，得
      以1 元以上3 元以下折算一日，易科罰金。」，又被告行
      為時之易科罰金折算標準，修正前罰金罰鍰提高標準條例
      第2 條前段（現已刪除）規定，就其原定數額提高為 100
      倍折算1 日，則本件被告行為時之易科罰金折算標準，應
      以銀元300 元即新臺幣900 元折算1 日；修正後刑法第41
      條第1 項前段則規定：「犯最重本刑為5 年以下有期徒刑
      以下之刑之罪，而受6 個月以下有期徒刑或拘役之宣告者
      ，得以新臺幣1,000 元、2,000 元或3,000 元折算1 日，
      易科罰金。」此項修正屬科刑規範事項之變更，其折算標
      準為裁判時所應諭知，亦屬法律變更。
（三）綜上所述，本件經比較結果，關於罰金之最低度、易科罰
      金之折算標準部分，以被告行為時刑法之規定較有利於被
      告，應依修正後刑法第2條第1項前段之規定，適用被告行
      為時即修正前刑法相關規定。
四、核被告所為，係犯行為時刑法第277條第1項之傷害罪。上訴
    人即被告以前揭情詞置辯，指摘原判決不當，提起上訴，本
    院認為無理由，詳如前述，本應駁回，惟被告所犯上開傷害
    罪，係 96年4月24日以前所犯，合於中華民國九十六年罪犯
    減刑條例所規定之減刑條件，應依該條例第2條第1項第 3款
    之規定予以減刑，而原審未及適用中華民國九十六年罪犯減
    刑條例之規定，於法尚有未合，應予撤銷。爰審酌被告僅因
    細故與告訴人發生爭執，即進而出手毆打告訴人，所為非是
    ，致告訴人所受傷勢非輕，且其尚未與告訴人和解，賠償告
    訴人所受損害，復衡以被告之素行、犯後態度及其他一切情
    狀，量處如主文所示之刑，並依修正前刑法第41條第1 項前
    段、修正前罰金罰鍰提高標準條例第2 條規定，諭知易科罰
    金之折算標準。而被告所犯上開傷害罪，為96年4 月24日以
    前所犯，合於中華民國九十六年罪犯減刑條例所規定之減刑
    條件，應依該條例第2 條第1 項第3 款之規定，予以減為如
    主文第2 項所示之刑，並依修正前刑法第41條第1 項前段、
    修正前罰金罰鍰提高標準條例第2 條規定，諭知易科罰金之
    折算標準。
五、據上論斷，應依刑事訴訟法第455條之1第1項、第3項、第36
    9條第1項前段、第364條，修正後刑法第 2條第1項前段、第
    72條、（行為時）刑法第277條第1項，修正前刑法第41條第
    1項前段，刑法施行法第1條之1第1項、第 2項前段，修正前
    罰金罰鍰提高標準條例第 2條，中華民國九十六年罪犯減刑
    條例第2條第1項第3款、第7條、第9條，判決如主文。
本案經檢察官林安紜到庭執行職務。
中　　華　　民　　國　　96　　年　　10　　月　　 1　　日
              刑事第十二庭  審判長法　官　王  美  玲
                                  法  官  林  靜  梅
                                  法  官  羅  國  鴻
以上正本證明與原本無異。
不得上訴。
　　　　　    　　　　　　　　　　書記官　戴  育  萍
中　　華　　民　　國　　96　　年　　10　　月　　1 　　日
【附錄論罪科刑法條】
刑法第277 條第1 項
傷害人之身體或健康者，處 3 年以下有期徒刑、拘役或 1 千元
以下罰金。
